---
output:
  pdf_document: default
  html_document: default
  word_document: default
---

% !TEX encoding = UTF-8 Unicode

---
title: "Mini-Projeto 03 - Sentiment Analisys III"
date: "*14 de fevereiro, 2020*"
author: "*Franklin Ferreira*"

output: pdf_document
---

```{r setup, include=FALSE}
knitr::opts_chunk$set(echo = TRUE)
```

## Mini-Projeto 03 - Sentiment Analisys (Análise de sentimentos) III

O objetivo desta análise é explorar diferentes técnicas e ferramentas para a captura, manipulação e transformação de dados provenientes do Twitter. Buscaremos classificar os sentimentos que cada Tweet transmite e determinar sua polaridade.

Esta técnica visa auxilar os tomadores de decisão na compreensão dos sentimentos do seu público alvo em relação a um determinado tema. Como por exemplo, determinar se uma campanha de marketing gerou surpresa, raiva, medo, nojo, alegria, etc. 

O projeto completo, bem como todos os arquivos auxiliares utilizados para sua criação podem ser encontrados no link do github ao final desta análise.

# Importando bibliotecas necessárias

Os pacotes *Rstem* e *sentiment*, podem ser econtrados no diretório Archive do CRAN: https://cran.r-project.org/ 

```{r librarys, message = FALSE, warning = FALSE}

# Importando bibliotecas necessárias para o uso do rmarkdown.

# install.packages("knitr")
# install.packages("rmarkdown")

library(knitr)
library(rmarkdown)

## Pacotes para se conectar com o Twitter.

# install.packages("twitteR")
# install.packages("httr")

library(twitteR)
library(httr)

## Pacotes para Data Munging.

# install.packages("plyr")
# install.packages("dplyr")

library(plyr)
library(dplyr)

## Pacotes para a criação de gráficos.

# install.packages("ggplot2")

library(ggplot2)

# Pacotes para executar a análise de sentimentos. 

# install.packages("Rstem_0.4-1.tar.gz", sep = "", repos = NULL, type = "source")
# install.packages("sentiment_0.2.tar.gz",sep = "", repos = NULL, type = "source")

library(Rstem)
library(sentiment)

```

# Funções auxiliares

Antes de iniciar a análise, vamos definir algumas funções auxiliares para automatizar as tarefas de Data Munging de um Tweet.

```{r utils}
####
## Definindo funções auxiliares.
####

# Função que realiza uma limpeza nos textos capturados de tweets.

cleanData <- function(tweet) {
  
  # Remove links http.
  
  tweet = gsub("(f|ht)(tp)(s?)(://)(.*)[.|/](.*)", " ", tweet)
  tweet = gsub("http\\w+", "", tweet)
  
  # Remove retweets.
  
  tweet = gsub("(RT|via)((?:\\b\\W*@\\w+)+)", " ", tweet)
  
  # Remove “#Hashtag”.
  
  tweet = gsub("#\\w+", " ", tweet)
  
  # Remove nomes de usuários “@people”.
  
  tweet = gsub("@\\w+", " ", tweet)
  
  # Remove pontuação.
  
  tweet = gsub("[[:punct:]]", " ", tweet)
  
  # Remove números.
  
  tweet = gsub("[[:digit:]]", " ", tweet)
  
  # Remove espaços desnecessários.
  
  tweet = gsub("[ \t]{2,}", " ", tweet)
  
  tweet = gsub("^\\s+|\\s+$", "", tweet)
  
  # Convertendo encoding de caracteres e letras maíusculas em minúsculas.
  
  tweet = stringi::stri_trans_general(tweet, "latin-ascii")
  
  tweet = tryTolower(tweet)
  
  tweet = tweet[!is.na(tweet)]
}

# Converte caracateres maiúsculos para minúsculos.

tryTolower = function(x) {
  
  # Cria um dado missing (NA).
  
  y = NA
  
  # Executa um tramento de erro caso ocorra.
  
  try_error = tryCatch(tolower(x), error = function(e) e)
  
  # Se não houver erro, converte os caracteres.
  
  if (!inherits(try_error, "error"))
    y = tolower(x)
  
  return(y)
}

```

# Executando a autenticação para se conectar com o Twitter

Utiliza-se o pacote *twitterR* para estabelecer uma conexão com o Twitter. Note que ao efetuar o acesso, é necessário que se tenha uma conta nesta rede social e que possua as chaves de autenticação solicitadas para o estabelicimento da conexão. Caso não tenha as chaves, poderá obtê-las aqui: https://apps.twitter.com/.

```{r connection}

# Definindo as chaves de autenticação no Twitter. 

key         <- "Insert your key here!"
secret      <- "Insert your secret here!"
token       <- "Insert your token here!"
tokenSecret <- "Insert your token secret here!"

# Realizando o processo de autenticação para iniciar uma sesssão com o twitteR. 
#
#> Digite 1 quando for solicitado a utilização da direct connection.

setup_twitter_oauth(key, secret, token, tokenSecret)

```

# Capturando Tweets

```{r capturingTweets, results='asis', cache=TRUE}

# Determina o número máximo e o idioma dos Tweets a serem capturados.

n <- 1500

lang <- 'en'

# Definindo a Key Word.

keyWord <- "Big Data"

# Capturando tweets que contenham a palavra chave especificada.

tweets <- searchTwitter(keyWord, n = n, lang = lang)

# Extraindo os textos dos tweets.

textTweets <- sapply(tweets, function(tweet) { enc2native(tweet$getText()) })

# Limpando textos dos tweets.

textTweets <- cleanData(textTweets)

# Visualizando os textos dos 5 primeiros tweets capturados.

textTweets[1:5]
```

# Classificando as emoções dos Tweets

O pacote *sentiment* fornece a função *classfy_emotion()* que permite utilizar um classificador treinado com o algoritmo Naive Bayes para identificar 6 tipos de sentimentos em um texto:

* *anger* (raiva);
* *disgust* (nojo);
* *fear* (medo);
* *joy* (alegria);
* *sadness* (tristeza) e;
* *surprise* (surpresa).

As sentenças que não puderem ser classificadas pelo algoritmo, serão rotuladas como tendo um sentimento neutro.

```{r classifyEmotion, cache=TRUE}
# Classficando as emoções identificadas nos textos.

class_emo <- classify_emotion(textTweets, algorithm = "bayes")

# Extraindo emoções identificadas.

emotion <- class_emo[, 'BEST_FIT']

# Substituindo valores NA por "Neutro".

emotion[is.na(emotion)] = "neutral"

sort(table(emotion), decreasing = T)
```

Note que a maior parte dos Tweets são classificados como tendo um sentimento neutro. O que nos indica que a maior parte dos sentimentos referentes a palavra-chave *Big Data* é diferente daqueles que o algoritmo utilizado é capaz de classificar.  

# Determinando a polaridade dos Tweets

O pacote *sentiment* também fornece a função *classify_polarity()* para determinar a polaridade de uma sentença a partir da utilização de um clasificador treinado com o algortimo Naive Bayes.

```{r classifyPolarity}

# Classificando a polaridade de cada um dos textos dos tweets.

class_pol <- classify_polarity(textTweets, algorithm = "bayes")

polarity <- class_pol[, 'BEST_FIT']

# Gerando um dataframe com os resultados das classificações.

tweetsFeelings = data.frame(text = textTweets, emotion = emotion, 
                            polarity = polarity, stringsAsFactors = FALSE)

# Ordenando o dataframe segundo o tipo de emoção identificada.

tweetsFeelings = within(tweetsFeelings,
                 emotion <- factor(emotion, 
                                   levels = names(sort(table(emotion), 
                                                       decreasing = TRUE)))
                 )
```

# Gráficos

## Gráfico de barras para as emoções identificadas nos Tweets

```{r feelings}

# Plotando um gráfico de barras para as emoções encontradas.

tweetsFeelings %>%
  ggplot(aes(x = emotion, fill = emotion)) +
  geom_bar() +
  scale_fill_brewer(palette = "Dark2") +
  xlab("Feelings") +
  ylab("Tweets numbers") +
  labs(title = paste('Emotions in Tweets for key word:', keyWord), fill = 'Emotion') + 
  theme_bw()

```

Observe que após o sentimento neutro (neutral), a alegria (joy), a tristeza (sadness) e a surpresa (surprise) são os mais recorrentes.

## Gráfico de barras para as polaridades identificadas nos Tweets

```{r polarity}
# Plotando um gráfico de barras para a polaridade dos Tweets.

tweetsFeelings %>%
  ggplot(aes(x = polarity, fill = polarity)) +
  geom_bar() +
  xlab("Polarity levels") +
  ylab("Tweets numbers") +
  labs(title = paste('Polaritys in Tweets for key word:', keyWord), fill = 'Polarity') + 
  theme_bw()


```

Podemos observar a partir do gráfico que a maior parte dos Twees tem polaridade positiva. Ou seja, apresenta um número maior de palavras com conotação positiva do que palavras com conotação negativa.

# Contato

* **E-mail:** franklinfs390@gmail.com
* **Linkedin:** https://www.linkedin.com/in/franklinfs390/ 
* **Github:** https://github.com/franklin390